【裁判字號】    98,審易,1189
【裁判日期】    980717
【裁判案由】    毒品危害防制條例
【裁判全文】
臺灣士林地方法院刑事判決            98年度審易字第1189號
公  訴  人  臺灣士林地方法院檢察署檢察官
被      告  甲○○原名許水棟.
上列被告因違反毒品危害防制條例案件，經檢察官提起公訴（九
十八年度毒偵字第九七四號），被告為有罪之陳述，本院裁定改
行簡式審判程序，並判決如下：
    主  文
甲○○施用第二級毒品，累犯，處有期徒刑柒月。
    事  實
一、甲○○（原名許水棟）前因施用第二級毒品案件，經本院裁
    定送觀察、勒戒後，認無繼續施用毒品之傾向，於民國八十
    七年十二月九日釋放出所，並經臺灣士林地方法院檢察署檢
    察官於八十七年十二月十日以八十七年度偵字第一０八九九
    號不起訴處分確定。又因施用毒品案件，經本院裁定送觀察
    、勒戒後，認有繼續施用毒品之傾向，再經臺灣士林地方法
    院檢察署檢察官於九十一年二月二十一日以九十年度毒偵字
    第一三００、一四四四號聲請簡易判決處刑並戒治，強制戒
    治部分，於九十一年九月四日停止強制戒治處分之執行出所
    並付保護管束，於九十二年二月二十八日保護管束期滿未經
    撤銷視為強制戒治執行完畢，刑事部分，經本院於九十二年
    一月二十七日以九十一年度簡字第三三一號判處有期徒刑六
    月確定，於九十四年五月二日易科罰金執行完畢。詎甲○○
    仍不知悔改，於前案觀察、勒戒執行完畢釋放後，五年內再
    犯施用毒品罪，並經法院判處罪刑確定後，復基於施用第二
    級毒品甲基安非他命之犯意，於九十八年四月二十六日某時
    ，在臺北市○○區○○街一八０巷一一九號住處內，以將甲
    基安非他命置於玻璃球內用火燒烤吸食其煙霧之方式，施用
    甲基安非他命一次。嗣於九十八年四月二十八日下午六時四
    十分許，在上址，為警持搜索票執行搜索後，於徵得其同意
    採尿送驗後，檢驗結果呈甲基安非他命反應，始悉上情。
二、案經臺北市政府警察局南港分局報請臺灣士林地方法院檢察
    署檢察官偵查起訴。
    理  由
一、前揭犯罪事實，業據被告甲○○於偵查中及本院審理時供認
    不諱，又被告經警採集其尿液送檢驗結果，呈甲基安非他命
    陽性反應，有臺灣尖端先進生技醫藥股份有限公司九十八年
    五月六日出具之尿液檢體編號029114號濫用藥物檢驗報告及
    臺北市政府警察局偵辦毒品案件尿液檢體委驗單各一份在卷
    可稽，足徵被告自白與事實相符。本件事證明確，被告犯行
    堪以認定。
二、按毒品危害防制條例係於九十二年七月九日修正公布，自九
    十三年一月九日起施行。修正後已刪除二犯及三犯之規定，
    一改修法前繁雜之處遇程序，僅將施用毒品者簡化區分為初
    犯、再犯，並認施用毒品者係屬病患性犯人，以觀察、勒戒
    戒除其身癮，並以強制戒治去除其心癮。經觀察、勒戒或強
    制戒治執行完畢釋放後，若係五年後再犯該條例第十條施用
    毒品罪者，與同條例第二十條第一項、第二項關於「初犯」
    之處理方式相同，檢察官應先聲請法院裁定令被告入勒戒處
    所觀察、勒戒，並視有無繼續施用毒品傾向，決定應予釋放
    、為不起訴之處分，或應聲請法院裁定令入勒戒處所強制戒
    治；若係五年內「再犯」同條例第十條施用毒品罪者，依同
    條例第二十三條第二項規定，檢察官則應依法起訴。觀諸該
    條例第二十條第三項之修正理由：「觀察、勒戒或強制戒治
    五年後再犯者，顯見前所實施之觀察、勒戒或強制戒治已足
    以遮斷其施用毒品之癮，為期自新及協助其戒除毒癮，對此
    五年後再犯者，爰明定仍適用初犯之規定，先經觀察、勒戒
    、強制戒治之程序。」及同條例第二十三條第二項之修正理
    由：「為配合簡化施用毒品犯之刑事處遇程序，並鑑於經觀
    察、勒戒或強制戒治執行完畢釋放後五年內再犯者，其再犯
    率甚高，原據以實施之觀察、勒戒及強制戒治既已無法收其
    實效，自應施以刑事處遇。」顯然如施用毒品者係前經觀察
    、勒戒或強制戒治等治療程序執行完畢五年後，始再施用毒
    品之「初犯」，因前所執行之觀察、勒戒或強制戒治已足收
    戒除毒癮之效，自應重新執行觀察、勒戒或強制戒治等治療
    程序，並於治療程序執行完畢後，由檢察官為不起訴處分，
    毋庸對之追訴處罰；反之，在「再犯」之情形，因其先前所
    為治療程序顯未能收戒斷毒癮之效，且考量施用毒品者之再
    犯率偏高，乃簡化其刑事處遇程序，而逕予追訴處罰，不再
    施以治療程序。參酌上開立法理由，修正毒品危害防制條例
    就施用毒品者，祇於「初犯」及「五年後再犯」二種情形，
    有其追訴條件之限制，及須於初犯經觀察、勒戒或強制戒治
    釋放後，五年內均無施用毒品之行為，始能認其前所實施之
    觀察、勒戒或強制戒治已足遮斷毒癮，而得於五年後再犯時
    ，再予適用初犯之規定，重行觀察、勒戒等程序。倘五年內
    已經再犯，被依法追訴處罰，縱其第三次（或第三次以上）
    施用毒品之時間在初犯釋放五年以後，即與「五年後再犯」
    之情形有別，且因已於「五年內再犯」，顯見其再犯率甚高
    ，原實施觀察、勒戒或強制戒治，已無法收其實效，而無五
    年戒斷期之存在，自無再經觀察、勒戒及強制戒治之必要，
    應由檢察官逕行起訴，始符新法修正之本旨（最高法院九十
    五年度台非字第五十九號判決參照）。查被告前因施用毒品
    案件，經本院裁定送觀察、勒戒後，認無繼續施用毒品之傾
    向，於八十七年十二月九日釋放出所，並經臺灣士林地方法
    院檢察署檢察官以八十七年度偵字第一０八九九號不起訴處
    分確定。又因施用毒品案件，經本院裁定送觀察、勒戒後，
    認有繼續施用毒品之傾向，再經臺灣士林地方法院檢察署檢
    察官以九十年度毒偵字第一三００、一四四四號聲請簡易判
    決處刑並戒治，強制戒治部分，於九十一年九月四日停止強
    制戒治處分之執行出所並付保護管束，於九十二年二月二十
    八日保護管束期滿未經撤銷視為強制戒治執行完畢，刑事部
    分，經本院以九十一年度簡字第三三一號判處有期徒刑六月
    確定，於九十四年五月二日易科罰金執行完畢，有刑案資料
    查註紀錄表及全國施用毒品案件紀錄表各一份在卷可稽，被
    告曾因施用毒品，經觀察、勒戒執行完畢釋放後，五年內再
    犯施用毒品罪，並經法院判處罪刑確定，被告係三犯施用毒
    品罪，雖在前案觀察、勒戒執行完畢釋放五年後，但參照上
    述判決意旨，仍應予追訴處罰。按甲基安非他命為毒品危害
    防制條例第二條第二項第二款所稱之第二級毒品。核被告施
    用甲基安非他命之行為，係犯毒品危害防制條例第十條第二
    項之施用第二級毒品罪。被告持有甲基安非他命進而施用，
    其持有甲基安非他命之低度行為應為施用甲基安非他命之高
    度行為所吸收，不另論罪。又被告有事實欄所述犯罪科刑執
    行情形，有臺灣高等法院被告前案紀錄表附卷可參，其於有
    期徒刑執行完畢後，五年內故意再犯有期徒刑以上之本罪，
    應依刑法第四十七條第一項之規定論以累犯，並加重其刑。
    爰審酌被告僅施用甲基安非他命一次及犯罪戕害自己身心健
    康，與犯罪後供認犯行之態度等一切情狀，量處如主文所示
    之刑。
據上論斷，應依刑事訴訟法第二百九十九條第一項前段、第二百
七十三條之一第一項，毒品危害防制條例第十條第二項，刑法第
十一條前段、第四十七條第一項，判決如主文。
本案經檢察官王巧玲到庭執行職務。
中    華    民    國    98    年    7     月     17   日
                  刑事第一庭法  官  周明鴻
以上正本證明與原本無異。
如不服本判決應於收受判決後10日內向本院提出上訴書狀，並應
敘述具體理由；其未敘述上訴理由者，應於上訴期間屆滿後20日
內向本院補提理由書（均須按他造當事人之人數附繕本）「切勿
逕送上級法院」。
                            書記官  丁梅芬
中    華    民    國    98    年    7     月     17   日
附錄論罪科刑法條：
毒品危害防制條例第十條第二項
施用第二級毒品者，處 3 年以下有期徒刑。


司法院資訊處製作；財團法人民間司法改革基金會備份。
